【裁判字號】    97,訴,4052
【裁判日期】    980605
【裁判案由】    分配表異議之訴
【裁判全文】
臺灣臺北地方法院民事判決              97年度訴字第4052號
原      告  丙○○
被      告  乙○○
訴訟代理人  李岳霖律師
複  代理人  楊宗翰律師
上列當事人間分配表異議之訴事件，本院於民國98年5月20日言
詞辯論終結，判決如下：
    主      文
本院九十六年度執字第四六六八六號強制執行事件之強制執行金
額計算書分配表次序三被告乙○○受分配金額應更正為新臺幣陸
拾萬仟壹佰捌拾肆元。
原告其餘之訴駁回。
訴訟費用由被告負擔十分之三，餘由原告負擔。
    事實及理由
壹、程序方面：
    按債權人或債務人對於分配表所載各債權人之債權或分配金
    額有不同意者，應於分配期日一日前，向執行法院提出書狀
    ，聲明異議。前項書狀，應記載異議人所認原分配表之不當
    及應如何變更之聲明。又異議未終結者，為異議之債權人或
    債務人，得向執行法院對為反對陳述之債權人或債務人提起
    分配表異議之訴。但異議人已依同一事由就有爭執之債權先
    行提起其他訴訟者，毋庸再行起訴，執行法院應依該確定判
    決實行分配。聲明異議人未於分配期日起十日內向執行法院
    為前二項起訴之證明，視為撤回其異議之聲明；經證明者，
    該債權應受分配之金額，應行提存。強制執行法第39條、第
    41條第1、3項分別定有明文。次按強制執行法第41條規定之
    十日期間，並非訴訟法上之不變期間，聲明異議人如逾期起
    訴，僅發生執行法院得依原定分配表實行分配，不因聲明異
    議而停止分配之效果。倘執行法院就該異議部分之分配金額
    ，尚未實行分配，聲明異議人仍非不得起訴請求更正分配表
    而為分配（最高法院72年度台抗字第124 號裁定參照）。查
    本院96年度執字第46686 號給付票款事件，執行法院製作分
    配表定於民國97年3 月31日上午10時在本院民事執行處辦公
    室實行分配，被告於97年3 月14日收受上開分配表，並於分
    配當日對分配表聲明異議，其後於97年4月9日向本院民事執
    行處提出民事異議狀，經執行法院於97年4 月14日檢送予分
    配當日未到場之債權人即被告、林雨生，被告於97年5月8日
    收受該異議狀及97年5 月14日具狀向執行法院為反對之陳述
    ，執行法院就本件債權應受分配之金額予以提存等事實，業
    據本院職權調取96年度執字第46686 號卷宗查閱屬實。是本
    件原告雖遲至同年月23日方向本院提起分配表異議之訴，然
    經其向執行法院提出後，執行法院既尚未實行分配，揆諸前
    揭規定及說明，自應認原告得提起本件訴訟，請求更正分配
    表而為分配，合先敘明。
貳、實體方面：
一、原告主張：原告於民國95年4月4日簽發票面金額為新臺幣（
    下同）164 萬元之本票（下稱系爭本票）予被告，用以承擔
    訴外人林雨生（票面金額30萬元）、張智翔（票面金額40萬
    元）、蔡峰旭（票面金額30萬元）、吳祥隆（票面金額30萬
    元）之本票債務共計130 萬元。詎被告未將上述四訴外人所
    簽本票交予原告，卻持林雨生、吳祥隆所簽本票分別向渠等
    請求票款各30萬元，復於96年7 月12日以本院96年度票字第
    3543號本票裁定，向本院聲請對原告之財產為強制執行，經
    本院於97年1 月25日將原告對訴外人臺北市政府消防局之債
    權在99萬0,428 元範圍內向本院給付，臺北市政府消防局於
    97年2 月27日支付99萬0,728元，被告陳報債權之數額為152
    萬元及自95年8月4日起至清償日止，按年息6％ 計算之利息
    。惟被告所聲明參與分配之債權額152 萬元中之60萬元部分
    ，既已由林雨生、吳祥隆清償，則原告毋庸負擔此部分之債
    務，爰依強制執行法第41條提起本訴等語。並聲明：本院96
    年度執字第46686 號給付票款強制執行事件，就被告所分配
    152萬元之債權額，應減為92萬元參與分配。
二、被告則以：被告否認林雨生及吳祥隆已向被告清償票款各30
    萬元，自應由原告就此事實負舉證之責。至於證人即林雨生
    之父母甲○○、戊○○之證述：林雨生部分已清償25萬元云
    云，係迴護林雨生而不足採，蓋被告當時係委託聯邦應收帳
    款處理公司出面向林雨生收取該筆30萬元之應收帳款，嗣該
    筆帳款最後係以償還40％（即12萬元）解決。亦即證人戊○
    ○、甲○○僅清償12萬元，聯邦應收帳款處理公司乃依約於
    95 年11月1日匯款所收得款項之60％（即7萬2,000元）至被
    告銀行帳戶，就被告清償上開12萬元之數額，被告並不爭執
    ，故於本院96年度執字第46686 號強制執行程序中，將執行
    金額由原本執行名義所載164萬元予以縮減12萬元，成為152
    萬元。又被告另執有證人吳祥隆與丁○○於94年所共同簽發
    之本票正本，金額為38萬5,000 元，是證人丁○○證稱其與
    被告除借款30萬元外，無其他借貸關係，並非實在等語，資
    為抗辯。並聲明：原告之訴駁回。
三、兩造不爭執之事實：
  (一)原告於95年4月4日簽發系爭本票予被告，用以承擔林雨生（
    票面金額30萬元）、張智翔（票面金額40萬元）、蔡峰旭（
    票面金額30萬元）、吳祥隆（票面金額30萬元）之本票票據
    債務共計130萬元。
  (二)被告於96年7 月12日以本院96年度票字第3543號本票裁定，
    向本院聲請對原告之財產為強制執行，經本院於97年1 月25
    日將原告對臺北市政府消防局之債權在99萬0,428 元範圍內
    向本院支付，臺北市消防局於97年2月27日支付99萬0,728元
    ，被告陳報債權數額為152 萬元及自95年8月4日起至清償日
    止，按年息6％計算之利息，嗣本院定於97年3月31日上午10
    時在本院民事執行處辦公室實行分配，被告於97年3 月14日
    收受上開分配表，並於分配當日對分配表聲明異議，其後於
    97年4月9日向本院民事執行處提出民事異議狀，經本院於97
    年4 月14日檢送予分配當日未到場之債權人即被告、林雨生
    ，被告於97年5 月14日對原告所提異議為反對陳述，原告乃
    於97年5月23日提出本件訴訟。
四、原告主張：被告於本院96年度執字第46686 號給付票款強制
    執行事件分配數額中之60萬元，業經林雨生及吳祥隆清償而
    消滅等語，為被告所否認，並以前揭情詞置辯，是本件主要
    爭點厥為：原告所承擔之林雨生、吳祥隆對被告各30萬元之
    票據債務是否業已消滅？茲論述如下：
  (一)經查，原告簽發系爭本票予被告，係用以承擔林雨生（票面
    金額30萬元）、張智翔（票面金額40萬元）、蔡峰旭（票面
    金額30萬元）、吳祥隆（票面金額30萬元）等本票票據債務
    之事實，為兩造所不爭執。又被告就林雨生清償之債務與原
    告所承擔林雨生上開票據債務乃屬同一並未不爭執，而僅就
    林雨生清償數額為抗辯。然林雨生上開債務已與被告委託處
    理該債務之人員達成以25萬元和解之事實，業據證人戊○○
    到庭證述：2 年前，伊接到被告的電話，稱證人林雨生欠被
    告30萬元，伊就跟原告聯絡，原告說他會處理，可是好幾次
    伊跟原告要本票，原告說被告說會把本票銷毀，伊說只要沒
    看到本票都不相信，被告打電話給伊說證人林雨生的本票在
    他手上，還寄副本給伊，後來有拿25萬給被告找來處理的朋
    友，因為當時本票正本在該人員手上，關於25萬清償情形為
    伊丈夫即證人甲○○前往處理，嗣後本票正本有拿回來，及
    簽一份清償書面證明，所以證人林雨生跟被告的債務已經結
    清了等語（見本院卷第30頁）；核與證人甲○○到庭證稱：
    被告有委託三個人來伊家，要求清償證人林雨生開給被告一
    張本票，面額30萬元，其中有一個人姓游，他有出示被告的
    委託書及本票正本一張，因為本票在他手上，伊為了息事寧
    人，花錢消災，所以約他下個星期當面跟他解決本票問題，
    那時候有四個人來，伊付給他們現金25萬元，伊要求他們簽
    和解書，其中一人有簽名，但是姓名我忘記了，有取回本票
    正本等語（見本院卷第31頁）。是原告主張證人林雨生與被
    告間之上開票據債務業已消滅，難謂子虛。按稱和解者，謂
    當事人約定，互相讓步，以終止爭執或防止爭執發生之契約
    ，且和解有使當事人所拋棄之權利消滅及使當事人取得和解
    契約所訂明權利之效力。民法第736條、第737條定有明文。
    本件被告既已自承其當時係委託聯邦應收帳款處理公司出面
    向林雨生收取該筆30萬元之應收帳款等語，參以上開證人之
    證述。是原告主張其所承擔之林雨生對被告30萬元之票據債
    務業已消滅為可採。被告雖抗辯：證人甲○○、戊○○之證
    言係為迴護林雨生而不足採云云。惟查：證人甲○○、戊○
    ○係於證人林雨生證述：由父母處理其債權事宜等語（見本
    院卷第29頁）後，始由原告當庭聲請傳喚，並經本院為隔離
    訊問及命渠等具結以擔保其證述為實，此觀之本院98年2 月
    20日準備程序筆錄（見本院卷第28頁至第31頁）已明，且證
    人甲○○、戊○○之證述並無歧異之處，自堪信其所述為真
    實。是被告徒以證人甲○○、戊○○與證人林雨生間之親屬
    關係，逕為上開抗辯，顯非可採。被告另抗辯：被告當時係
    委託聯邦應收帳款處理公司出面向林雨生收取該筆30萬元之
    應收帳款，嗣該筆帳款最後係以償還40％（即12萬元）解決
    ，聯邦應收帳款處理公司乃依約於95年11月1 日匯款所收得
    款項之60％（即7萬2,000元）至被告銀行帳戶，就被告清償
    上開12萬元之數額，被告並不爭執，故於本院96年度執字第
    46686號強制執行程序中，將執行金額由原本執行名義所載
    164萬元予以縮減12萬元，成為152萬元等語。然被告委託收
    取證人林雨生本票債務之人員處理情形，業據證人甲○○、
    戊○○證述明確，是原告系爭本票所承擔之證人林雨生本票
    債務，業已因證人甲○○支付現金25萬元予被告委任之聯邦
    應收帳款處理公司人員以達成和解而消滅，至於聯邦應收帳
    款處理公司轉交予被告之數額為何？則屬另事。故被告徒以
    交易明細資料抗辯此部分僅有收取12萬元，當非足取。
  (二)次查，原告所承擔之證人吳祥隆票據債務情形，證人丁○○
    知之甚詳，兩造乃同意由證人丁○○證述（見本院卷第28頁
    ），而證人丁○○到庭證稱：「（問：原告是否承擔吳祥隆
    與被告間30萬元本票債權？情形為何？）我不清楚，我是有
    跟被告借30萬元，我有簽本票，但是用何人名義，我不記得
    了。大概在3、4年前的事，我簽本票是因為我的下線衝公司
    的位階，因為有期限問題，也很緊急，所以才會向被告借款
    ，我是借刷卡單，不是借現金，後來因我的下線無法償還，
    所以我就欠被告錢，我有還幾期的利息，時間我忘記了，後
    來我的下線避不見面，下線有簽兩張本票給我，一張30萬元
    、一張45萬元，被告說要幫我要，我就轉讓給他，然後我還
    押了我們公司的產品床跟衣服抵押，因我沒有能力付利息，
    之後被告到我公司找我及我先生，要還那筆30萬元，後來就
    約在公司附近的小歇泡沫紅茶店，然後把我欠被告30萬元債
    務轉給某個人，他們就陸陸續續到公司找我，我就將小孩的
    保單去貸款5萬元還給來要債的人，我完全不認識他們是誰
    ，後來我覺得我拿錢給他們，也沒有簽收單，後來我就不理
    他們了，而且被告說要幫我賣公司的產品，也不了了之。我
    跟我先生和原告一點關係都沒有。」等語（見本院卷第32頁
    ）。是原告所舉證據尚不足以證明原告所承擔之吳祥隆對被
    告30萬元之票據債務業已消滅之事實，自無從為有利於原告
    之認定。況證人吳祥隆、丁○○除上開債務外，與被告尚有
    其他票據債務之事實，業據被告提出原告不爭執真正之上開
    證人簽發之票面金額為38萬5,000元本票影本（見本院卷第5
    9頁）附卷可稽。是原告此部分之主張難謂足取。
  (三)綜上，原告主張其所承擔之林雨生對被告30萬元票據債務業
    已消滅，應堪採信；至於吳祥隆部分，尚非可採。
五、承上，原告簽發系爭本票予被告，係用以承擔林雨生（票面
    金額30萬元）、張智翔（票面金額40萬元）、蔡峰旭（票面
    金額30萬元）、吳祥隆（票面金額30萬元）等本票票據債務
    之事實，為兩造所不爭執，是林雨生上開債務與原告所承擔
    之系爭本票債務乃屬同一。今原告所承擔之林雨生對被告30
    萬元之票據債務既已消滅，則被告就此部分復向原告請求清
    償，顯非足取。又被告陳報債權數額為152萬元及自95年8月
    4日起至清償日止，按年息6％計算之利息，係扣除林雨生清
    償之12萬元，此業經本院職權調閱96年度執字第46686 號卷
    宗查閱屬實。是本院96年度執字第46686 號給付票款事件金
    額計算書分配表次序3被告乙○○債權原本應為134萬元（計
    算式：152萬元－｛30萬元－12萬元｝＝134萬元）、債權利
    息應為12萬6,217元（計算式：本金134萬元×6％÷365日×
    573日＝12萬6,217元，元以下四捨五入）。從而，系爭分配
    表次序3被告乙○○之分配金額應更正為60萬3,184元（計算
    式：本金134萬元＋利息12萬6,217元＝146萬6,217元×分配
    比率41.1388％＝60萬3,184元）。
六、綜上所述，原告依強制執行法第41條第1 項規定，請求將本
    院96年度執字第46686 號給付票款強制執行事件於97年3月8
    日所製作之系爭分配表次序3被告分配金額更正為60萬3,184
    元，為有理由，應予准許，逾此部分之請求，即無理由，應
    予駁回。
七、本件事證已臻明確，兩造其餘攻擊防禦方法及所提證據，核
    與本件判決結果不生影響，爰不另一一論述，併予敘明。
八、據上論結，本件原告之訴為一部有理由，一部無理由，依民
    事訴訟法第79條，判決如主文。
中    華    民    國    98    年    6     月    5     日
                  民事第三庭  審判長法  官  丁蓓蓓
                                    法  官  魏式瑜
                                    法  官  周玉琦
以上正本係照原本作成。
如對本判決上訴，須於判決送達後20日內向本院提出上訴狀。
中    華    民    國    98    年    6     月    5     日
                                    書記官  劉英權


司法院資訊處製作；財團法人民間司法改革基金會備份。
